臺灣南投地方法院刑事判決
111年度訴字第54號
公  訴  人  臺灣南投地方檢察署檢察官 
被      告  葉汶晟


上列被告因詐欺案件，經檢察官提起公訴（110年度偵字第197號
），因被告於準備程序中就被訴事實為有罪之陳述，經告以簡式
審判之旨，本院合議庭裁定由受命法官獨任進行簡式審判程序，
判決如下：
    主      文
甲○○犯三人以上共同詐欺取財罪，處有期徒刑壹年貳月。緩刑肆
年。
    事實及理由
一、犯罪事實：
  ㈠甲○○明知個人在金融機構之帳戶資料，係供自己使用之重要
    理財工具，關係個人身分、財產之表徵，且可預見將金融機
    構帳戶資料提供予無任何信任基礎之他人使用，極易被利用
    為與財產有關之犯罪工具，而可能成為他人詐欺取財之匯款
    工具，而非有正當理由為他人提領來源不詳之款項，客觀上
    亦可預見其目的多係欲藉以取得不法犯罪所得，並隱匿身分
    以逃避追查，而可能為詐欺之共犯，仍因缺錢花用，為賺取
    顯與常情不相當之報酬，於民國109 年9 月22日起，加入真
    實姓名年籍不詳、綽號「陽邵」等人所組成、以實施詐術為
    手段，具持續性、牟利性之有結構性組織之詐欺集團。甲○○
    與綽號「陽邵」之詐欺集團成員及其他詐欺集團成員即共同
    意圖為自己不法之所有，基於三人以上共同犯詐欺取財及掩
    飾或隱匿特定犯罪所得去向之犯意聯絡，由甲○○先提供其中
    華郵政股份有限公司000-00000000000000號帳戶（下稱本案
    帳戶）與「陽邵」，嗣該集團成員於109 年9 月23日在臉書
    社團「新楓之谷-普力特（菇菇寶貝）」帳號聯繫乙○○，佯
    稱願以新臺幣（下同）1萬5000元之價格販賣「輪迴碑石」
    之遊戲寶物，致乙○○陷於錯誤，於109 年9 月23日19時50分
    以網路轉帳1 萬5000元至本案帳戶內，「陽邵」再指示甲○○
    於109 年9月23日20時3 分至位於南投縣○○鎮○○路○段000 號
    之竹山鎮延和郵局自本案帳戶提領1 萬5000元，甲○○取得其
    中1500元之報酬後，末至南投縣南投市之便利超商，購買價
    值1 萬3500元之遊戲點數，再把遊戲點數之序號、密碼以臉
    書通訊軟體傳送給「陽邵」等人所屬之詐欺集團而隱匿犯罪
    所得去向。
  ㈡案經乙○○訴由南投縣政府警察局竹山分局報告臺灣南投地方
    檢察署檢察官偵查起訴。
二、證據名稱：
  ㈠被告甲○○於本院準備程序與審理中之自白。
  ㈡證人即告訴人乙○○於警詢中之證述（參見警卷第6 頁至10頁
    ）。
  ㈢告訴人彰化第六信用合作社活期/支票存款交易明細查詢、本
    案帳戶之交易明細表、被告領款之監視器錄影截圖照片、被
    告與「陽邵」之臉書對話截圖照片、告訴人臉書對話截圖照
    片（見警卷第19頁至31頁，偵卷第17頁至32頁、第44頁）。
三、論罪科刑之理由：
  ㈠查被告甲○○及所屬詐欺集團成員，係對被害人乙○○施用詐術
    後，再使被害人將款項匯入被告之本案帳戶，再由被告以上
    開詐騙款項購買遊戲點數後，被告再將遊戲點數交付予詐欺
    集團上手，而同時掩飾不法所得之去向。是以，被告係犯刑
    法第339條之4第1 項第2 款之三人以上共同犯詐欺取財罪、
    洗錢防制法第14條第1 項之一般洗錢罪、組織犯罪防制條例
    第3 條第1 項後段之參與犯罪組織罪。
  ㈡被告就上開犯行與暱稱「陽邵」之人，有犯意聯絡及行為分
    擔，應依刑法第28條規定，論以共同正犯。
  ㈢被告就上開犯行係以一行為同時觸犯加重詐欺取財罪、參與
    犯罪組織罪及一般洗錢罪，係基於同一犯罪目的而分別採行
    之不法手段，且於犯罪時間上有局部之重疊關係，並前後緊
    接實行以遂行詐取財物之目的，為想像競合犯，依刑法第55
    條前段規定，應從一重之刑法第339 條之4 第1 項第2 款之
    加重詐欺取財罪處斷。另被告於本院審理時坦承本案參與洗
    錢之事實，已如前述，但因洗錢部分屬想像競合之輕罪，其
    不適用洗錢防制法第16條第2 項之減刑規定，僅評價為量刑
    因素，附此敘明。
  ㈣爰以行為人之責任為基礎，審酌被告正值青年，非無謀生能
    力，不思循正當途徑賺取財物，竟貪圖不法利益，加入詐騙
    集團，無視政府一再宣示掃蕩詐欺集團決心，造成被害人之
    損失，同時使詐騙集團之不法所得得以隱匿，減少遭查獲之
    風險，助長犯罪，破壞社會秩序及社會成員間之互信基礎甚
    鉅，行為實值非難，惟審酌被告於犯後坦認犯行之態度，被
    告高中畢業，目前擔任服務業工作，家庭經濟普通，現與1 
    位未成年子女及父親、弟弟同住之生活狀況，已與被害人達
    成調解並賠償完畢，以及本案之犯罪動機、目的、手段等一
    切情狀，量處如主文所示之刑，以示警惕。
  ㈤再被告未曾因故意犯罪受有期徒刑以上刑之宣告，有臺灣高
    等法院被告前案紀錄表在卷可憑，其因一時失慮，致罹刑章
    ，犯後坦承犯行，已與被害人達成調解並賠償完畢等情，有
    彰化縣彰化市調解委員會調解書1 份在卷可憑（見偵卷第48
    頁），本院綜核上開各情，認被告歷此偵查、審判程序後，
    當能知所警惕，應無再犯之虞，因認所宣告之刑，以暫不執
    行為適當，爰均依刑法第74條第1 項第1 款規定，併宣告緩
    刑4 年，以啟自新。
  ㈥按犯罪所得，屬於犯罪行為人者，沒收之；於全部或一部不
    能沒收或不宜執行沒收時，追徵其價額；第一項所得包括變
    之物，刑法第38條之1 第1 項前段、第3 項、第4 項，定有
    明文。又按犯洗錢防制法第14條之罪，其所移轉、變更、掩
    飾、隱匿、收受、取得、持有、使用之財物或財產上利益，
    沒收之，同法第18條第1 項前段定有明文。此一新增條文，
    擴大沒收的範圍，除了犯罪工具、犯罪所得的沒收外，亦兼
    及「被洗的錢」，以符合國際規範（可參考立法理由：二修
    正第1項如下：㈠FATF40項建議之第4 項建議：各國應立法允
    許沒收洗錢犯罪行為人洗錢行為標的之財產）。惟依刑法第
    11條規定：「本法總則於其他法律有刑罰、保安處分或沒收
    之規定者，亦適用之。但其他法律有特別規定者，不在此限
    。」上開洗錢標的沒收的規定，雖然屬於特別法，應該優先
    於刑法的適用，但關於被害人優先（刑法第38條之1 第5項
    ）、過苛條款（刑法第38條之2 第2 項），洗錢防制法沒有
    特別排除之明文，故依據刑法第11條前段之規定，自得加以
    適用。經查，被告就本案犯行獲有1500元之報酬，惟被告就
    被害人損害已賠償完畢，已如前述，而衡以被告家庭經濟狀
    況僅屬普通，另有父親及1 未成年子女需扶養，則被告負擔
    不可謂不重，且被告並非本案詐騙集團核心人物，所洗錢之
    金額除上開報酬部分亦全數交給上游，所獲得之不法利得不
    高，如就本案犯罪所得或洗錢之金額再予以宣告沒收或追徵
    ，勢必壓縮日後被告日常生活之維持及按約給付賠償之可能
    ，本院認為有過苛之虞，並且欠缺刑法上之重要性，爰依刑
    法第38條之2 第2 項規定，不予宣告沒收或追徵，附此敘明
    。
四、應適用之法律：
    刑事訴訟法第273 條之1 第1 項、第299 條第1 項前段、第
    310 條之2、第454 條第1 項。
本案經檢察官李英霆提起公訴，檢察官劉景仁到庭執行職務。
中　　華　　民　　國　　111 　年　　4 　　月　　27　　日
　　　　　　　　　        臺灣南投地方法院刑事第二庭    
　　　　　　　　　            法　官　羅子俞
以上正本證明與原本無異。 
如不服本判決應於判決送達後20日內向本院提出上訴狀，（均須
按他造當事人之數附繕本）「切勿逕送上級法院」。
告訴人或被害人如對於本判決不服者，應具備理由請求檢察官上
訴，其上訴期間之計算係以檢察官收受判決正本之日期為準。
                              書記官 吳瓊英
中　　華　　民　　國　　111 　年　　4 　　月　　27　　日
本案論罪科刑法條：
附錄中華民國刑法第339條之4
犯第339條詐欺罪而有下列情形之一者，處1年以上7年以下有期
徒刑，得併科1百萬元以下罰金：
一、冒用政府機關或公務員名義犯之。
二、三人以上共同犯之。
三、以廣播電視、電子通訊、網際網路或其他媒體等傳播工具，
    對公眾散布而犯之。
前項之未遂犯罰之。